【裁判字號】    89,交上易,1815
【裁判日期】    890824
【裁判案由】    過失傷害
【裁判全文】
臺灣高等法院臺南分院刑事判決            八十九年度交上易字第一八一五號  Ｇ
      上  訴  人
      即  被  告  甲  ○  ○
右上訴人因業五過失傷害案件，不服臺灣嘉義地方法院八十八年度交易字第二三九號
中華民國八十九年八月二十四日第一審判決（起訴案號：臺灣嘉義地方法院檢察署八
十八年度偵字第四○一一號），提起上訴，本院判決如左：
      主      文
上訴駁回。
甲○○緩刑參年。
      事      實
一、甲○○為計程車司機，係從事駕駛業務之人，於民國（下同）八十八年一月十六
    日下午二時五十分許，駕駛牌照號碼ＰＦ－五二七號之營業用小客車，沿未設有
    行車速限標誌之市區道路之嘉義市○○○路由北往南方向行駛，途經上開道路與
    嘉義市○○○路五十二巷未設置號誌之交岔路口，應注意汽車行駛時，駕駛人應
    注意車前狀況及兩車併行之間隔，隨時採取必要之安全措施，又行經無號誌之交
    岔路口時，應減速慢行，作隨時停車之準備，以防止發生危險事故，而依當時情
    形，並無不能注意之情事，竟疏於注意，貿然以約四十公里之時速行經上開地點
    ，適有乙○○未考領駕駛執照，猶騎乘牌照號碼ＬＹＢ－八二二號機車沿嘉義市
    ○○○路四十九巷之支線道由東往西方向欲穿越幹線道之嘉義市○○○路，再駛
    入嘉義市○○○路五十二巷，亦疏未注意禮讓幹線道車先行，二車因而發生碰撞
    ，乙○○遂人車倒地，當場受有右側脛骨末端開放性骨折、胸部挫傷等傷害。而
    甲○○於本件車禍發生後，於有偵查犯罪職權之機關或公務員查知犯人前，向到
    場處理之嘉義市警察局交通警察隊警員自首，並接受裁判。
二、案經乙○○訴由嘉義市警察局第一分局報請臺灣嘉義地方法院檢察署檢察官偵查
    起訴。
      理      由
一、訊據上訴人即被告甲○○對於右揭時、地駕車與被害人乙○○發生車禍，並致其
    受傷之事實迭次於警訊、偵查中、原審及本院審理時均坦承不諱，惟辯稱：本件
    係因被害人無駕駛執照仍自路口騎乘機車自支線道左轉時，未禮讓幹線道之被告
    所致，又被告於行經事故地點時見被害人機車自巷內駛出，立即煞車停止，而被
    害人係碰撞停止狀態中之被告車輛左面前側保險桿，縱伊有過失，然告訴人過失
    情節較重，係肇事主因，原審量刑過重，且已與告訴人和解已賠償，請求予以宣
    告緩刑云云。
二、經查：
（一）右揭犯罪事實，業據被害人迭次於警尋、偵查中、原審及本院審理時指訴綦詳
      ，復為被告所自承有過失，並有道路交通事故調查報告表一份、現場照片七張
      附卷足稽（見警局卷第七頁至第十一頁），又被害人因本件車禍受有右側脛骨
      末端開放性骨折、胸部挫傷等傷害，亦有卷附之財團法人天主教聖馬爾定醫院
      診斷證明書一份可證（見警局卷第六頁）。而上開傷害迄今猶未能確定是否已
      達重大不治或難治之程度，則有行政院國軍退除役官兵輔導委員會臺北榮民總
      醫院八十九年五月一日（八九）北總行字第○三三二九號函、臺北市立萬芳醫
      院八十九年六月十四日萬院醫字第八九五九六號函各一份在卷可佐（見原審卷
      第五十九、七十一頁）。
（二）雖被告於原審審理時辯稱無過失云云，惟查：被告於原審審理時坦承車禍當時
      時速為四十公里（見原審卷第八十頁），而肇事路段為市區道路，時速限制為
      四十公里，有前開道路交通事故調查報告表可憑，被告駕車既以極為接近限制
      之速度行經上開事故地點，足見未予減速甚明。依該調查報告表內之事故現場
      圖所示，地面上留有被害人機車長約三點八公尺之倒地刮痕，刮痕起點係落於
      被告車輛煞停後位置之左後方，並向道路中心線方向延伸六點五公尺長；又依
      前開現場照片所示，被告所駕車輛之左後側完好無損，而該車正面左前側方向
      燈不惟破裂，該處之保險桿復因撞擊自車輛正面左側向內凹陷且扭曲變形，駕
      駛座前方之擋風玻璃亦呈破裂。綜合上述倒地刮痕、車損位置等情觀之，應係
      被害人之機車已駛至被告車輛之左前方，二車仍於行進間發生碰撞，碰撞後被
      害人機車則因物理力朝道路中心線方向倒地滑行，因而造成倒地刮痕，非被告
      車輛業已完全煞停，始為被害人所撞上。因被告所言倘為真實，則被告車輛因
      碰撞所致之損壞應集中於左側面，非如照片所示之正面左側及擋風玻璃；被害
      人機車倒地刮痕應自碰撞點之被告車輛左前側向他處延伸，非如現場圖所示落
      於被告車輛之左後方，以及現場照片所示被告車輛之左後方仍完好無缺；又被
      告如從側面撞上已靜止車輛之左面前側，斷無駕駛座前擋風玻璃因撞擊而破裂
      之理。是被告於原審所辯與事實不符，並不可採，被告於本院則坦承其有過失
      ，其自白則與事實相符。
（三）按汽車行駛時，駕駛人應注意車前狀況，並隨時採取必要之安全措施，又行車
      速度，依標誌之規定，無標誌者，在市區道路，時速不得超過四○公里，於行
      經無號誌之交岔路口，應減速慢行，作隨時停車之準備，道路交通安全規則第
      九十四條第三項、第九十三條第一項第一款、第四款定有明文。被告於前揭時
      、地駕駛汽車自應注意遵守上開規定，且以被害人係自被告左側方來車，被告
      又處於車輛左前側之駕駛座，視野應無阻礙，稍事注意，即得避免危險之發生
      ，況依當時晴天日間有自然光線，柏油路面平坦、乾燥，無障礙物，視距良好
      ，有前開道路交通事故調查報告表可考，自無不能注意之情事。被告於應注意
      能注意情況下行經未設置號誌之交岔路口，竟疏未注意減速慢行，作隨時停車
      之準備，遽以接近速限之四十公里之時速貿然駛入，致肇本件車禍，其有過失
      甚為灼然。而被害人未考領駕駛牌照即騎乘機車，亦據其供陳在卷（見原審卷
      第十六頁），且自屬支線道之巷道駛出時，亦未依道路交通安全規則第一百零
      二條第一項第二款規定暫停讓幹線道車先行，為肇事主因，對事故之發生亦有
      過失責任，被害人於原審雖謂其當時係直行並非左轉，對車禍發生無過失云云
      ，惟行經交岔路口，支線道車應禮讓幹線道車先行，不論直行或左轉情形皆同
      ，被害人所辯，亦無可採。況且本件車禍責任經送臺灣省嘉雲區行車事故鑑定
      委員會鑑定及臺灣省車輛行車事故覆議鑑定委員會覆議，均為被告及被害人對
      事故發生概有過失之相同認定，有前開鑑定委員會八十八年八月二日嘉鑑字第
      八八六○○號函附之鑑定意見書、前開覆議鑑定委員會八十九年一月七日府覆
      議字第八八一三九○號函附之覆議意見書各一份在卷可憑（見偵查卷第十七頁
      至第十八頁，原審卷第二十二頁至第二十三頁），本件車禍係被告之過失行為
      所併合肇致，自不能解免其罪責，被告有過失責任，至為灼然，亦為其於本院
      所自承。而被害人係因本件車禍受有傷害，已如前述，是被告之過失行為與被
      害人之傷害結果間顯具有相當因果關係。
（四）綜上所述，本件事證明確，被告犯行洵堪認定，自應依法論科。
三、上訴人即被告甲○○為計程車司機，係從事駕駛業務之人，業據其供陳在卷（見
    偵查卷第六頁背面），並有前開道路交通事故調查報告表可佐，其於執行業務中
    肇事致人受傷，核其所為，係犯刑法二百八十四條第二項前段之業務過失傷害罪
    。被告肇事後，於其犯行未被發覺前，向到場處理之警員自首而接受裁判，業據
    證人即親至現場處理本件車禍之嘉義市警察局交通警察隊警員張榮峰於原審到庭
    結證無訛（見原審卷第三十四頁），應依刑法第六十二條前段規定減輕其刑。
四、原審以被告罪證明確，因以適用刑法第二百八十四條第二項前段、第六十二條前
    段、第四十一條，罰金罰鍰提高標準條例第一條前段、第二條等規定，並審酌被
    告與被害人對車禍之發生均有過失，及犯罪之動機、目的、方法等一切情狀，量
    處有期徒刑五月，並諭知如易科罰金以三百元折算一日之標準。本院經核原判決
    認事用法俱無不合，量刑亦稱妥適，被告上訴意旨以原判決量刑過重指摘原判決
    不當，並無可取，為無理由，應予駁回。查被告未曾受有期徒刑以上刑之宣告，
    有本院被告全國前案紀錄表在卷可查，被告經原審判決後已與被告和解並已賠償
    ，有和解書在卷可佐，並經被害人乙○○到庭供述在卷，被告經此科刑教訓後，
    應知所警惕諒無再犯之虞，本院認所宣告之刑，以暫不執行為適當，併諭知緩刑
    三年，以勵自新。
據上論斷，應依刑事訴訟法第三百六十八條，刑法第七十四條第一款，判決如主文。
本案經檢察官李傳來到庭執行職務。
中    華    民    國      八十九      年      十一      月      二十二  日
                                  臺灣高等法院臺南分院刑事第一庭
                                      審判長法官  鄭    文    肅
                                            法官  王    浦    傑
                                            法官  楊    明    章
右正本證明與原本無異。
不得上訴。
                                      法院書記官  易    慧    玲
中    華    民    國      八十九      年      十一      月     二十三   日
附錄本判決論罪科刑法條：
刑法第二百八十四條第二項前段：從事業務之人，因業務上之過失傷害人者，處一年
                              以下有期徒刑、拘役或一千元以下罰金。


司法院資訊處製作；財團法人民間司法改革基金會備份。
